【裁判字號】    99,易,2623
【裁判日期】    990831
【裁判案由】    詐欺
【裁判全文】
臺灣臺中地方法院刑事判決              99年度易字第2623號
公  訴  人  臺灣臺中地方法院檢察署檢察官
被      告  乙○○
上列被告因詐欺案件，經檢察官提起公訴（99年度偵字第 17161
號），被告於準備程序中就被訴事實為有罪之陳述，本院於聽取
當事人之意見後，合議庭裁定以簡式審判程序審理，判決如下：
    主    文
乙○○幫助犯詐欺取財罪，處有期徒刑貳月，如易科罰金，以新
臺幣壹仟元折算壹日。
    犯罪事實
一、乙○○可預見將金融機構帳戶交由他人使用，可能幫助詐欺
    集團詐騙社會大眾轉帳或匯款至該帳戶，成為所謂「人頭帳
    戶」，竟基於即使發生亦不違反本意之幫助故意，於民國99
    年4月6日前某時，將不知情之夫陳友材所有之臺中商業銀行
    清水分行帳號000000000000號帳戶之金融卡及密碼等，交予
    姓名、年籍不詳之人。嗣該人取得上開帳戶金融卡後，即與
    其他詐欺集團成員共同基於意圖為自己不法所有之犯意聯絡
    ，於99年4月6日下午5時40分許、夜間7時許，分別撥打電話
    予譚涵文、甲○○等 2人，佯稱譚涵文、甲○○透過網路購
    物之付款方式有誤，將導致分期扣款，致譚涵文、甲○○等
    2人均陷於錯誤，分別於同日夜間8時51分許、夜間8時18 分
    許，操作自動提款機而各轉帳新臺幣（下同）1萬8989元（
    起訴書誤載為1萬9989元）、2萬9989元至乙○○所提供之上
    開帳戶內。嗣譚涵文、甲○○等 2人察覺受騙而報警處理，
    始查悉上情。
二、案經臺灣臺中地方法院檢察署檢察官自動檢舉偵查起訴。
    理    由
一、被告乙○○所犯係死刑、無期徒刑、最輕本刑為 3年以上有
    期徒刑以外之罪，被告於準備程序中就被訴事實為有罪之陳
    述，經告知簡式審判程序之旨，並聽取公訴人及被告之意見
    後，本院合議庭認為適宜而依刑事訴訟法第 273條之1第1項
    規定，裁定由受命法官獨任進行簡式審判程序，且依同法第
    273條之2、第159條第2項之規定，不適用傳聞法則有關限制
    證據能力之相關規定，合先敘明。
二、訊據被告對於上開犯罪事實於本院審理時坦承不諱，並經告
    訴人譚涵文、甲○○於警詢時指訴綦詳，且有郵政自動櫃員
    機交易明細表、臺中商業銀行清水分行99年5月7日中清水字
    第09904300074號函附之帳號 000000000000號帳戶開戶資料
    及交易明細、被害人譚涵文所有之帳號00000000000000號郵
    局帳戶存摺影本等在卷可稽。再按金融帳戶提款卡及密碼等
    物，事關存戶個人財產權益之保障，除非本人或與本人關係
    親密者，一般人均有妥為保管防阻他人任意使用之認識，難
    認有自由流通之理由。又若帳戶存提款卡及密碼落入不明人
    士手中，極易被利用為與財產有關之犯罪工具，此為吾人一
    般生活認識所易於體察之常識，如有人不自己申請開立帳戶
    而請求他人提供帳戶提款卡及密碼等物，客觀上亦可預見其
    目的在供作不法所取得金錢之存入後再行領出使用，以避免
    身分曝光，防止追查，此為一般人本於一般之認知能力所甚
    易領會，且近來詐欺取財之犯罪類型層出不窮，該等犯罪，
    多數均係利用人頭帳戶作為詐騙所得款項之出入帳戶，並經
    媒體廣為披載，被告對前述情形自應知悉甚詳。足徵被告於
    本院審理時自白幫助詐欺犯行，與事實相符。是本件事證明
    確，被告犯行堪予認定。
三、按刑法上之幫助犯，係對於犯罪與正犯有共同之認識，而以
    幫助之意思，對於正犯資以助力，而未參與實施犯罪之行為
    者而言（最高法院75年度臺上字第1509號、84年度臺上字第
    5998號、88年度臺上字第1270號判決參照）；是以，如未參
    與實施犯罪構成要件之行為，且係出於幫助之意思提供助力
    ，即屬幫助犯，而非共同正犯。核被告上開所為，係犯刑法
    第30條第1項前段、刑法第 339條第1項詐欺取財罪之幫助犯
    ，依刑法第30條第 2項規定，按正犯之刑減輕之。又被告以
    一提供帳戶之行為，幫助詐騙告訴人譚涵文、甲○○，為同
    種想像競合犯，應從同一之罪處斷。爰審酌被告提供其夫之
    帳戶供他人非法使用，助長社會犯罪風氣及增加追緝犯罪之
    困難，並造成告訴人財產上之損害，行為可議，本不宜輕罰
    ，惟念其於本院審理時坦認犯行，並與告訴人 2人調解成立
    ，有調解筆錄在卷可稽，可認尚具悔意等一切情狀，量處如
    主文所示之刑，並諭知易科罰金之折算標準。末查被告尚有
    另一詐欺案件，經臺灣基隆地方法院檢察署檢察官偵查中，
    有臺灣高等法院被告前案紀錄表在卷可稽，故本件不宜宣告
    被告緩刑，併此敘明。
據上論結，依刑事訴訟法第 273條之1第1項、第299條第1項前段
，刑法第30條第1項前段、第2項、第339條第1項、第55條、第41
條第1項前段，刑法施行法第 1條之1第1項、第2項前段，判決如
主文。
本案經檢察官丙○○到庭執行職務
中    華    民    國    99    年    8     月    31    日
                  刑事第五庭    法  官  張靜琪
以上正本證明與原本無異。
如不服本判決應於收受判決後10日內向本院提出上訴書狀，並應
敘述具體理由；其未敘述上訴理由者，應於上訴期間屆滿後20日
內向本院補提理由書（均須按他造當事人之人數附繕本）「切勿
逕送上級法院」。
                                書記官  王嘉麒
中    華    民    國    99    年    8     月    31    日
附錄論罪科刑法條
刑法第339條第1項
意圖為自己或第三人不法之所有，以詐術使人將本人或第三人之
物交付者，處 5 年以下有期徒刑、拘役或科或併科 1 千元以下
罰金。

司法院資訊處製作；財團法人民間司法改革基金會備份。
